【裁判字號】    89,簡上,18
【裁判日期】    890525
【裁判案由】    侵權行為損害賠償
【裁判全文】
臺灣高雄地方法院民事判決  八十九年度簡上字第十八號
    上  訴  人  甲○○
    被上訴人    丞鎂建築物管理維護有限公司
                              .
    法定代理人  乙○○      住.
右當事人間請求侵權行為損害賠償事件，上訴人對於中華民國八十八年十一月十八日
本院高雄簡易庭八十八年度雄簡字第二六四七號第一審判決提起上訴，本院判決如左
：
    主  文
上訴駁回。
第二審訴訟費用由上訴人負擔。
    事  實
甲、上訴人方面：
一、聲明：
（一）原判決廢棄。
（二）被上訴人應給付上訴人新台幣（下同）十五萬三千元，及自原審起訴狀繕本送
      達翌日起，至清償日止，按年利率百分之五計算之利息。
（三）第一、二審訴訟費用由被上訴人負擔。
二、陳述：除與原審判決書所載者相同茲予引用外，補稱：
（一）上訴人為東凌新世紀大廈Ｃ棟十一樓，門牌高雄市○○區○○路三三八號十一
      樓之三房屋之屋主，被上訴人受東凌新世紀大廈管理委員會之委任，負責處理
      該棟大廈之管理、服務、設備維護等事務。
（二）民國八十八年四月五日下午二時許，東凌新世紀大廈Ｃ棟十一樓走道旁消防栓
      出水口接頭脫落，消防用水大量衝出，因被上訴人未能注意實施緊急止水等處
      理，致使大量積水侵入上訴人之房屋內，導致屋內之酒櫃、書櫃、鋼琴、飯桌
      、鞋櫃、床墊、和室地板及衣櫃、沙發、手提ＣＤ音響及其他物品（遙控器、
      鞋子二雙、電風扇、延長線插座、秤等物）因受水之浸泡與滲透而告毀損，上
      開各項物品因毀損所減少之價額，估計為十五萬三千元。
（三）查被上訴人與東凌新世紀大廈管理委員會簽訂之合約書中，就工作內容係以附
      件估價表為依據，而「突發、停電、水之緊急處理」為估價表上約定之工作內
      容，每月費用七千元，而本件損害之發生，係因消防栓出水口之接頭脫落，造
      成大量出水，對此突發事件，被上訴人負有緊急處理之工作義務，竟疏於注意
      ，未派有專業處理人員到場為緊急止水（關閉止水閥）及為防堵積水侵入住戶
      之處理，聽任消防用水大量衝出，氾濫成災，拖延一、二小時後始予止水，致
      大量積水侵入上訴人住家內，造成上訴人之物品毀損，被上訴人對此突發緊急
      事件之處理，未以善良管理人之注意為之，未能及時為防止災害發生與擴大之
      緊急處理，其應有過失，造成上訴人物品之毀損，應負損害賠償責任。
（四）消防緊急狀況處理本為被上訴人之業務範圍，被上訴人主張他們是在一小時五
      分內將水止住，但依水量計算，實際應為二小時以上才將水止住其所出具之處
      理報告並未經管理委員會確認。
（五）本件事故發生後被上訴人因不再負責點檢表中之消防安全設備，而其綜合服務
      管理費用表中之水電工程即減二千元，由此可知被上訴人原先即負有消防設備
      緊急處理之工作義務。
三、證據：援用原審之立證方法，並提出出水時間計算表、未執行突發之正常緊急處
    理步驟之研討、水流方向圖、計算式、東凌新世紀大廈帳目明細表、處理報告、
    代收代付證明書及統一發票各二張為證。
乙、被上訴人方面：
一、聲明：求為判決駁回上訴。
二、陳述：除與原判決記載相同者予以引用外，補稱：
（一）本件消防栓出水口脫落不在被上訴人公司服務範圍內，八十八年四月五日下午
      二時五分接到損壞報告，總幹事在二時三十分到，而機電人員在二時五十分到
      現場，在三時五分把水止住，水管內仍有殘餘的水流出，另外該大樓之消防水
      排水設計不當致排水不良，本件完全是消防栓設計不當及接頭脫落及排水設計
      不當造成的損害。
（二）本公司只就該大樓之水電工程之突發狀況緊急處理，如停水、污水、馬達不運
      轉等問題，不含消防設備之突發狀況緊急處理，其須由專業公司處理檢查，消
      防部分係因是老主顧順便給他們服務，該部分並未報價，不在服務範圍，至於
      服務費用是八十九年二月後，因不作發電機設備部分才減少二千元，另設於大
      樓地下室之兩組消防馬達當時並未發動。
三、證據：援用原審之立證方法，另提出電費通知單四張、點檢表十一張、東凌新世
    紀大廈帳目明細表八張為證。
    理  由
一、上訴人起訴主張：上訴人為東凌新世紀大廈Ｃ棟十一樓，門牌高雄市○○區○○
    路三三八號十一樓之三房屋之屋主，被上訴人受東凌新世紀大廈管理委員會之委
    任，負責處理該棟大廈之管理、服務、設備維護等事務，嗣於八十八年四月五日
    下午二時許，東凌新世紀大廈Ｃ棟十一樓走道旁消防栓出水口接頭脫落，消防用
    水大量衝出，因被上訴人未能注意實施緊急止水等處理，致使大量積水侵入上訴
    人之房屋內，導致屋內之物品因受水之浸泡與滲透而告毀損，估計受損金額為十
    五萬三千元。而被上訴人為處理前揭事務，派遣維護人員在大廈內執行消防設備
    之維護工作，維護人員應注意消防栓出水口接頭之緊合，不使脫落，但竟疏於注
    意，致出水口接頭脫落，並經一、二小時後始完成處理，顯有過失，為此依民法
    第一百八十八條之規定，請求被上訴人給付十五萬三千元，及自起訴狀繕本送達
    翌日起至清償日止，按年息百分之五計算之利息云云。
二、被上訴人則以：消防設備之維護依法律規定須專業之消防設備師始得為之，被上
    訴人與東凌新世紀大廈管理委員會所簽訂之合約書，被上訴人並未提供消防設備
    之維護服務及管理等項目，又被上訴人之受僱人雖有就消防安全設備予以點檢，
    然係就送水口標示是否脫落為檢查，並不及於送水口是否脫落，故被上訴人就本
    件並無過失等語置辯。
三、經查：被上訴人與東凌新世紀大廈管理委員會簽訂有管理服務規劃合約書，而八
    十八年四月五日所發生之浸水事件，肇因於消防栓出水口接頭脫落之事實，為兩
    造所不爭執，復有該合約書一份附卷可稽，自堪信為真實。而上訴人主張依合約
    被上訴人對於突發之緊急事件有處理之義務，但其並未依約盡其注意義務等情，
    為被上訴人所否認，辯稱，其僅對水電工程之緊急事件有處理之義務，至於消防
    設備之突發事件則不在服務之範圍等語，故本件所應審究者為消防設備之突發狀
    況，被上訴人究有無為處理之義務，茲將本院判斷之意見說明如下：
（一）依被上訴人與東凌新世紀大廈管理委員會所簽訂之合約書第一條約定：「乙方
      （即被上訴人）派駐人員執行管理、服務、設備維護等工作，內容詳見附件－
      估價表。」而依估價表所示，被上訴人所報價之項目為水電工程，其內容有「
      每週、月公共水電之維護及突發、停電、水之緊急處理，如附表」，至於該附
      表（即點檢表）中所示須服務之項目有發電機設備、消防安全設備、公共照明
      及馬達機電設備、監控設備等四大項，此外並須派員職司門禁、一般事務、住
      戶通信、訪客登記、雜項服務等，而該大樓每月因此所需支付之費用為十六萬
      九千元，此有該合約書附卷可憑，合先敘明。
（二）另依該估價表所示，被上訴人雖負有對一般事務之處理及對突發、水之緊急事
      件之處理義務，惟此所謂有關緊急事件之處理係針對水電工程之部分而言，如
      停水、污水馬達不運轉，而不及消防設備等情，已據被上訴人陳述甚明，而自
      此從該突發、水之緊急處理項目係列於水電工程項下，而將消防設備另列一項
      及被上訴人並未對消防設備部分估價之估價表記載方式觀之，此所謂水之緊急
      處理，當係因水電工程中所生之水之問題之緊急處理，而不及於消防設備所生
      水的問題之緊急處理，而依有關水電工程所載之附表內容所示，其雖有消防安
      全設備一項，惟被上訴人稱該項目並非服務範圍，僅係順便提供服務，姑不論
      被上訴人所言是否屬實，惟觀該消防安全設備項下之消防栓設備所應點檢之項
      目，亦僅有「送水口標示是否脫落、洩壓馬達是否自動啟動及壓力充足、水帶
      二條瞄子一支是否良好、起動開關是否在自動位置、壓力開關供水箱是否有水
      」，並無檢視消防栓出水口接頭是否脫落一點，有該點檢表在卷可憑，故本件
      上訴人之房屋雖係因出水口接頭脫落以致淹水，惟其既係導因於消防栓出水口
      接頭之脫落，自屬消防設備之所生水問題之處理部分，並非一般水電工程所發
      生水問題之突發緊急事件，是依上述被上訴人與東凌新世紀大廈管理委員會所
      簽訂之合約書，自不在被上訴人依約應服務之範圍。另被上訴人之一般事務之
      處理義務固係包含於每日上午六、七點及下午六、七點派員定點巡查各樓層情
      況，已據被上訴人陳明在卷，而本件事故之發生時點乃於當日下午二時五分，
      當時並非被上訴人所派人員應巡查之時，且被上訴人派駐之管理人員於事故發
      生經住戶通知後，亦馬上通知被上訴人公司人員處理，故上訴人指稱被上訴人
      未及時前往處理云云，尚非可採，綜合前述，消防栓出水口接頭脫落致水流出
      之處理，並非被上訴人依約應行處理之事項，而被上訴人所派遣之管理員對於
      事故之發生於知悉時又已盡其通知之注意義務，是被上訴人之受僱人就此部分
      其亦已盡善良管理人之注意義務，堪可認定，則上訴人指稱被上訴人就其所應
      服務之突發事件未盡及時處理之義務云云，即屬無據。
（三）另上訴人主張事件發生後，被上訴人因不再負責點檢表中之消防安全設備，而
      其綜合服務管理費用表中之水電工程即減二千元，由此可知被上訴人原先即負
      有消防設備緊急處理之工作義務云云。惟為被上訴人以所服務之範圍本不含消
      防安全設備部分，故自事故發生後，即不在點檢，費用亦無減少，八十九年二
      月後，費用之所以減少，乃因不承作發電機設備部分之點檢之故等語所否認。
      經查，依前所述，被上訴人因承作東凌新世紀大廈水電工程之服務，每月之費
      用為十六萬九千元，而依被上訴人所提出自八十八年五月至八十九年三月之點
      檢表，及自八十八年六月至八十九年二月之東凌新世紀大廈帳目明細表兩相比
      照可知，自事故發生後，被上訴人僅就發電機設備、公共照明及馬達機電設備
      、監控設備等三大項為點檢，費用亦係十六萬九千元（有時因代收垃圾故費用
      再加一、二千元不等），並無減少，直至八十九年二月不再對發電機設備點檢
      後，費用始降二千元，有點檢表及帳目明細表在卷可稽，是上訴人此部份所述
      亦無可採。
四、綜上所述，有關東凌新世紀大廈之消防設備之突發狀況之處理，被上訴人既於事
    故發生時，已由所派駐之人員通知處理，而對於消防栓出水口接頭脫落所造成之
    出水事故，又非屬被上訴人依約所應負責點檢、修復之項目，則被上訴人自無上
    訴人所主張未及時處理違反契約約定義務之過失，被上訴人就上訴人所主張損害
    之發生既無過失，從而上訴人依據侵權行為之法律關係，訴請上訴人給付十五萬
    三千元，及自起訴狀繕本送達翌日起至清償日止，按年息百分之五計算之利息，
    即無理由，不應准許。原審為上訴人敗訴之判決，於法並無違誤，上訴人上訴意
    旨，指摘原判決不當，請求廢棄改判云云，即無理由，應予駁回其上訴。
五、據上論結，本件上訴為無理由，依民事訴訟法第四百三十六條之一第三項、第四
    百四十九條第一項、第七十八條，判決如主文。
中      華      民      國    八十九    年      五      月     二十五   日
                              臺灣高雄地方法院民事第五庭
~B審判長法官  楊惠欽
~B法      官  張桂美
~B法      官  楊國祥
右為正本係照原本作成。
本判決不得上訴。
中      華      民      國    八十九    年      五      月     二十五   日
~B法院書記官  周祺雯


司法院資訊處製作；財團法人民間司法改革基金會備份。
